【裁判字號】    99,易,1163
【裁判日期】    990817
【裁判案由】    詐欺
【裁判全文】
臺灣高雄地方法院刑事判決              99年度易字第1163號
公  訴  人  臺灣高雄地方法院檢察署檢察官
被      告  甲○○
上列被告因詐欺案件，經檢察官提起公訴（99年度偵字第4676號
、第4676號），本院判決如下：
    主  文
甲○○幫助意圖為自己不法之所有，以詐術使人將本人之物交付
，處有期徒刑月，如易科罰金，以新臺幣壹仟元折算壹日。
    事  實
一、甲○○明知金融帳戶乃個人現金管理及流動之重要工具，申
    請帳戶、提款卡（金融卡）使用乃輕易之事，一般人無故蒐
    集他人金融帳戶、提款卡之行徑常與財產犯罪之實施密切相
    關，且能預見該帳戶有遭他人利用作為詐騙工具之可能，茲
    有不詳姓名、性別、年籍之人向其徵用帳戶及提款卡之目的
    ，顯係供向他人詐欺錢財時，作為取款之人頭帳戶使用，竟
    仍基於幫助詐欺取財之不確定故意，於民國98年6 月26日至
    同年7 月3 日間某時，在不詳地點將其向臺灣中小企業銀行
    博愛分行開立存款帳戶（帳號：00000000000 號）之存摺、
    提款卡及密碼交付之，使其人得以基於意圖為自己不法所有
    而詐欺取財之犯意，自行、或推由與之有上開共同犯意聯絡
    之人，依序著手如下行為：(一)98年7 月3 日下午6 時30 分
    許，以冒名DHC 公司服務人員致電乙○○，佯稱因作業疏失
    而將其扣款方式設定為分期付款，須藉操作ATM 以改變付款
    模式云云之方式為詐術，致乙○○陷於錯誤，於同日匯款新
    臺幣（下同）8,983 元至上開甲○○名義之臺灣中小企業銀
    行帳戶內；(二)98年7 月4 日下午2 時30分許，以冒名DHC 公
    司服務人員致電丙○○，佯稱因作業疏失而將其扣款方式設
    定為分期付款，須藉操作ATM 以改變付款模式云云之方式為
    詐術，致丙○○陷於錯誤，於同日分2 次共匯款9,059 元至
    甲○○上開臺灣中小企業銀行帳戶內。嗣為警因乙○○、丙○○查覺有異報警而循線查獲上情。
二、案經高雄市政府警察局左營分局報告、臺南市警察局第六分
    局報告臺灣臺南地方法院檢察署呈由臺灣高等法院檢察署令
    轉臺灣高雄地方法院檢察署檢察官偵查起訴。
    理  由
壹、證據能力部分：
    按被告以外之人於審判外之陳述，雖不符刑事訴訟法第159
    條之1 至之4 之規定，然經當事人於審判程序同意作為證據
    ，法院審酌該言詞陳述或書面陳述作成時之情況，認為適當
    者，亦得為證據，刑事訴訟法第159 條之5 第1 項定有明文
    。本判決後開引用具有傳聞證據性質之證據資料，已經檢察
    官、被告於審理期日同意為證據使用，是其縱無刑事訴訟法
    第159 條之1 至第159 條之4 或其他傳聞法則例外之情形，
    亦經本院審酌該證據作成之情況，既無違法取得情事，復無
    證明力明顯過低等情形，以得供做法院判斷事實之依據為適
    當，認為均有證據能力。
貳、實體部分：
一、訊據被告甲○○對其申請設立之上開帳戶於前揭時間經不詳
    之人藉以於詐騙告訴人乙○○、丙○○時，作為取款之人頭
    帳戶使用等情均不爭執，然矢口否認有何幫助詐欺犯行，辯
    稱：伊不知何時遺失上開存摺、提款卡及密碼，並未提供他
    人使用，伊先前因存摺遺失，於98年6 月26日申請補發後，
    旋將新存摺與提款卡一併存放，密碼則習慣地寫在提款卡上
    ，然不知何時遺失，現在伊手上只有舊存摺云云。惟查：
  (一)本件被害人乙○○、丙○○經人以前揭手法詐騙，分別將各
    該款項匯入被告甲○○上開帳戶等情，除據證人乙○○、丙○○於警詢中證述綦詳，並有上開被告名義帳戶之個人開戶
    資料查詢單、存款交易明細查詢單、郵政存簿儲金簿內頁、
    渣打銀行自動櫃員機交易明細表影本、桃園縣政府警察局楊
    梅分局楊梅派出所受理詐騙帳戶通報警示簡便格式表、郵政
    自動櫃員機交易明細表、受理詐騙帳戶通報警示簡便格式表
    、受理各類案件紀錄表、嘉義市政府警察局第二分局北門派
    出所受理刑事案件報案三聯單受理各類案件紀錄表、受理電
    話詐欺案件傳真通報單、內政部警政署反詐騙諮詢專線紀錄
    表附卷可稽，堪信為真。
  (二)被告甲○○於本院審理時雖辯稱上開帳戶之存摺、提款卡係
    因不慎遺失云云，然姑不論存摺、提款卡等帳戶憑證除為個
    人財產管理之重要工具，若不慎遺失，猶有遭人冒用為犯罪
    工具之鉅大風險，此為一般社會大眾所周知之常識，自非被
    告甲○○所能諉為不知者，其前於98年6 月26日，即本件案
    發約一週前，甫以遺失為由向臺灣中小企業銀行申請補發上
    開帳戶之存摺等情，除據被告甲○○於本院審理時供述在卷
    ，並有臺灣中小企業銀行博愛分行98年11月11日博愛字第98
    00526 號函及附件存摺、存單掛失暨補發申請書附卷可參（
    警卷第26頁、第27頁），依常情自應記憶猶新並知所警惕而
    妥為保管，以免再度遺失甚至遭人冒用，然依其言，其經領
    得補發之存摺後，不僅未善加保管，僅歷一週即又與提款卡
    一併遺失，猶將以自己生日設定、依常情顯無遺忘可能之密
    碼記載在提款卡而同時喪失云云，猶與事理不符。衡情，苟
    前揭時地將被告甲○○存摺、提款卡取走之人，果如所辯係
    在非經帳戶所有人許可之情形下擅自取用，自應慎防被告甲○○查覺其事而報案掛失，然依前引卷附交易明細所示，上
    開帳戶自被告甲○○自稱於98年6 月17日、18日自行領取共
    6 萬元，致存款僅餘45元時起，至98年7 月3 日即帳戶內突
    然密集出現數筆大額匯款（旋經提領一空）之間，竟全然未
    見有任何交易提領紀錄（偵卷第20頁），與一般未經帳戶名
    義人授權使用者，為確定帳戶之可用性，避免貿然使用致受
    損失，多有先藉小額存提測試之情節迥然有異，足徵本件使
    用該帳戶之人對其尚未經名義人掛失列為警示帳戶或因其他
    原因停用等情，至為確信，被告甲○○辯稱上開帳戶係因遺
    失遭人冒用云云，顯與事實不符，不足採信，其以存摺、提
    款卡及密碼供他人做詐欺犯罪人頭帳戶之犯罪事實，堪予認
    定。
  (三)今查，政府因近年不法集團以電話向不特定人詐稱中獎、購
    物之需、退稅、擄人勒贖、信用卡遭盜用等方式，騙取被害
    人匯款或依指示操作自動櫃員機轉帳至預先取得供規避查緝
    人頭帳戶之詐騙行為猖獗，不僅早已透過媒體、廣告大力宣
    導防範，並成立專責之反制、偵辦單位，就現代國人日常生
    活經常須接觸之自動櫃員機周圍及操作時顯示之畫面，亦無
    不以醒目之方式再三提醒，行政院猶因而作成降低每日可轉
    帳金額上限等，限制人民以自動設備進行金融交易活動之重
    大政策，自非依卷附個人資料為69年次、受有高中肄業教育
    程度，並有多年社會共同生活經驗之被告甲○○所能諉為不
    知者，其前揭時地交付上開帳戶憑證時，主觀上對於收集者
    之目的係用以為犯詐欺取財罪之人頭取款帳戶使用，顯有預
    見，就嗣後發生該結果，亦不違背其本意，足堪認定。
  (四)綜上所述．本件被告甲○○前揭被訴之犯罪事證已臻明確，
    應依法論科。
二、查被告甲○○就上開不詳姓名、性別、年籍之人實施之詐欺
    犯罪行為，並無犯意聯絡或行為分擔，其以存摺、提款卡提
    供而予詐欺犯行以助力者，並非刑法詐欺罪之構成要件行為
    ，是核被告甲○○所為，係刑法第30條第1 項前段、第339
    條第1 項詐欺取財罪之幫助犯，應依同法第30條第2 項規定
    ，按正犯之刑減輕之。又被告甲○○以一提供帳戶之行為，
    幫助正犯對被害人乙○○、丙○○犯2 筆獨立之詐欺犯行，
    係以一行為而觸犯數罪名，侵害數法益，應依想像競合之例
    ，從一重處斷。
三、爰審酌被告甲○○之年齡、品行、智識能力、犯罪動機、犯
    罪所生之損害，其為69年5 月25日出生、受有高中肄業教育
    程度之人，有警詢年籍等資料在卷可參，本件犯罪時年29歲
    ，正值青壯，前無因犯罪經法院判刑確定之紀錄，有臺灣高
    等法院被告前案紀錄表及臺灣高雄地方法院檢察署刑案資料
    查註紀錄表各1 份在卷可按，素行尚可，卻不顧詐騙集團對
    於社會治安所造成嚴重危害，猶助長犯罪集團氣焰，擾亂社
    會安寧，對治安所生危害非輕，及其犯罪後態度等一切情狀
    ，量處如主文所示之刑，又審酌其年齡、職業、收入、社會
    地位等節，並諭知易科罰金之折算標準如主文所示，以資儆
    懲。
據上論斷，應依刑事訴訟法第299 條第1 項前段，刑法第30條第
1 項前段、第2 項、第339 條第1 項、第55條、第41條第1 項前
段，刑法施行法第1 條之1 ，判決如主文。
本案經檢察官李茂增到庭執行職務
中    華    民    國    99    年    8     月    17    日
              刑事第十九庭  審判長法  官  陳志銘
                                  法  官  黃宣撫
                                  法  官  陳松檀
以上正本證明與原本無異。
如不服本判決應於收受送達後10日內向本院提出上訴書狀，並應
敘述具體理由；如未敘述上訴理由者，應於上訴期間屆滿後20日
內向本院補提理由書（均須按他造當事人之人數附繕本）「切勿
逕送上級法院」。
中    華    民    國    99    年    8     月    17    日
                                  書記官  林麗文
附錄本判決論罪之法條：
中華民國刑法第30條
幫助他人實行犯罪行為者，為幫助犯。雖他人不知幫助之情者，
亦同。
幫助犯之處罰，得按正犯之刑減輕之。
中華民國刑法第339條
意圖為自己或第三人不法之所有，以詐術使人將本人或第三人之
物交付者，處5 年以下有期徒刑、拘役或科或併科1 千元以下罰
金。
以前項方法得財產上不法之利益或使第三人得之者，亦同。
前二項之未遂犯罰之。

司法院資訊處製作；財團法人民間司法改革基金會備份。
